臺灣高等法院刑事判決
111年度交上訴字第135號
上  訴  人  臺灣新竹地方檢察署檢察官
被      告  范王秀琴



上列上訴人因公共危險案件，不服臺灣新竹地方法院111年度交
訴字第31號，中華民國111年5月31日第一審判決（起訴案號：臺
灣新竹地方檢察署110年度偵字第14310號），提起上訴，本院判
決如下：
    主  文
上訴駁回。
    理  由
一、公訴意旨略以：被告范王秀琴於民國110年9月30日19時11分
    許，騎駛車牌號碼000-0000號普通輕型機車（下稱甲車），沿
    新竹縣竹北市博愛街由南往北方向行駛，行經博愛街與福德街
    路口時，本應注意車前狀況，並隨時採取必要之安全措施，且
    依當時天候晴、夜間有照明、柏油路面乾燥無缺陷、無障礙物
    、視距良好等一切情狀，並無不能注意之情事，竟疏於注意及此
    ，適告訴人林鉉乃沿同方向騎駛車牌號碼000-0000號普通重
    型機車（下稱乙車）在上開路口停等準備迴轉，被告因未注
    意車前狀況而碰撞告訴人，致其受左側腳踝扭傷之傷害（過
    失傷害部分業經撤回告訴，經檢察官為不起訴處分）。詎被
    告主觀上可預見其駕駛動力車輛與他人發生碰撞之肇事行為，
    可能致告訴人受傷，竟未將告訴人送醫救治、報警、為適當
    之保護處置，或在現場等待救護車或警方前來處理，而基於肇
    事致人受傷而逃逸之不確定故意，於前揭肇事行為致其受傷後
    ，旋即騎駛車輛駛離現場而逃逸。嗣警獲報後，始循線查悉上
    情。因認被告涉犯刑法第185條之4第1項前段之肇事致人傷
    害逃逸罪嫌等語。
二、按犯罪事實應依證據認定之，無證據不得認定犯罪事實；又
    不能證明被告犯罪者，即應諭知無罪之判決，刑事訴訟法第
    154條第2項、第301條第1項分別定有明文。刑事訴訟上證明
    之資料，無論其為直接或間接證據，均須達於通常一般之人
    均不致有所懷疑，而得確信其為真實之程度，始得據為有罪
    之認定，若其關於被告是否犯罪之證明未能達此程度，而有
    合理懷疑之存在，致使無從形成有罪之確信，根據「罪證有
    疑，利於被告」之證據法則，即不得遽為不利被告之認定；
    其以情況證據（即間接證據）斷罪時，尤須基於該證據在直
    接關係上所可證明之他項情況事實，本乎推理作用足以確證
    被告有罪，方為合法，不得徒憑主觀上之推想，將一般經驗
    上有利被告之其他合理情況逕予排除（最高法院76年台上字
    第4986號、32年上字第67號判例意旨參照）。且刑事訴訟法
    上所謂認定被告犯罪事實之證據，係指足以認定被告確有犯
    罪行為之積極證據而言，苟積極證據不足為不利於被告事實
    之認定時，即應為有利於被告之認定，更不必有何有利之證
    據（最高法院29年上字第3105號及30年上字第816號判例意
    旨參照）。
三、公訴意旨認被告有肇事逃逸犯行，係以被告及告訴人於警詢
    及偵查之供證、東元醫療社團法人東元綜合醫院（下稱東元
    醫院）110年9月30日乙種診斷證明書、道路交通事故現場圖
    暨草圖、現場暨車損照片、道路交通事故調查報告表（一）
    、（二）為主要依據。
四、訊據被告固坦承於上開時、地騎乘甲車與告訴人停等待轉之
    乙車發生車體碰撞，雙方人車並未倒地，嗣未停留現場等待
    救護車或警方到場，隨即騎乘甲車離開，惟否認肇事逃逸犯
    行，辯稱：我不知道對方有受傷，我與對方碰撞後，他的機
    車沒有倒，他還坐在機車上，並用腳把機車架著、手握著握
    把，腳踩在地上，看起來並未受傷，我看他沒有受傷，才離
    開現場趕去醫院篩檢，我怕跟對方講話傳染病毒等語。
五、經查：
（一）被告於110年9月30日19時11分許，騎乘甲車沿新竹縣竹北
      市博愛街由南往北方向行駛，行經博愛街與福德街路口時，
      因告訴人騎乘乙車在上開路口停等準備迴轉，被告閃避不
      及自後方追撞告訴人之機車之事實，業經證人即告訴人林
      鉉乃證述明確（偵卷第10-14、33-36頁，原審卷第68-76
      頁），復有東元醫院診斷證明書、道路交通事故現場圖暨
      草圖、現場暨車損照片、道路交通事故調查報告表（一）
      、（二）、警員職務報告、路口監視錄影畫面截圖在卷可
      參（偵卷第4、15-22、44-45頁），被告對上開經過亦不
      爭執，此部分事實，合先認定。
（二）徵諸證人即告訴人於警詢及偵查中證稱：我在路口等待迴
      轉，被告突然從右後方追撞上來，右後方機車車殼稍微裂
      開，我當下告知她我要報警，她回答我「又沒有怎樣，為
      什麼要報警」，然後騎車離開，我因此受有左側腳踝扭傷
      等語（偵卷第10-14、33-34頁），於原審審理中證稱：被
      告撞到我機車的右後方排氣管位置，力道沒有到很大，車
      體沒有損傷，只是撞擊瞬間機車往前移動，我放在地板上
      的腳往後轉一下而扭到，機車沒倒地，被告應該不清楚我
      有受傷，我只有跟她說我要報警，我身體外觀看不出來有
      扭傷，被告回答又沒怎樣就騎走等語（原審卷第68-76頁
      ），以及告訴人之東元醫院診斷證明書記載其於110年9月
      30日20時57分許至醫院急診，主訴為「騎機車與機車車禍
      ，左腳踝痛」，經診斷受有左側腳踝扭傷之傷勢等情（偵
      卷第16頁，原審卷第61-64頁），可見告訴人確係遭被告
      撞擊機車，因此受有左側腳踝扭傷之傷勢。
（三）細究告訴人前開指證，可見車禍發生時，被告僅輕微碰撞
      告訴人機車右後方，告訴人之機車固於撞擊瞬間往前移動
      ，但碰撞後雙方機車均未倒地，而告訴人之車體無明顯損
      壞，且告訴人當場並未主動告知被告自己受傷，告訴人亦
      認為自己腳踝扭傷之傷勢，無法從身體外觀察覺。佐以被
      告案發時對告訴人僅稱一句「又沒有怎樣」，可見在兩車
      碰撞力道不大，且告訴人機車僅略往前移之情況下，依告
      訴人身體外觀之客觀情狀，被告是否果然察覺或可得預見
      告訴人受傷，均非無疑，則被告辯稱不知道告訴人受傷一
      節，即非全然不可信。
（四）末被告雖於110年間有肇事致人傷害逃逸罪經法院判決判
      處罪刑之前案紀錄，然該案係被告駕駛汽車與機車擦撞，
      致機車騎士倒地受傷，有原審法院110年度交訴字第54號
      刑事判決可憑（原審卷第105-110頁）。而本案車禍係2輛
      機車之輕微碰撞，雙方均未倒地，與上開車禍前案情節並
      不相同，自不得以該案遽認被告對本件車禍致告訴人受傷
      之事實有所認識。此外，被告係聽聞告訴人說要報警處理
      ，並非要撥打119叫救護車至現場，自無從僅憑告訴人要
      求報警，推認被告知悉或得以預見告訴人受傷，更遑論本
      案車禍發生時，雙方人車均未倒地、告訴人未有明顯外傷
      ，被告對於肇事後致人受傷之結果，難認有何預見可能性
      。
（五）基上，被告騎乘甲車肇事致告訴人受傷後，雖未等待警方
      到場即騎乘該車離開現場，然卷內並無證據證明被告主觀
      上對此有所認識，自應為其有利之認定。檢察官提出之證
      據方法，既不足證明被告有何肇事逃逸犯行，揆諸前揭說
      明，自屬不能證明被告犯罪，依法應為被告無罪之諭知。
六、原審經審理之結果，以不能證明被告有肇事逃逸故意，而為
    其無罪諭知，尚無不合。檢察官上訴意旨以：被告肇事後未
    詢問告訴人有無受傷，不顧告訴人表明欲報警處理，即逕自
    離開，參以被告前因肇事逃逸案件經法院判處有期徒刑7月
    ，對上情自難諉為無法知悉或預見，縱告訴人傷勢無法從外
    觀上看出，被告已知悉騎車肇事可能致人受傷之結果，仍決
    意騎車離去，其主觀上縱無肇事逃逸之直接故意，至少有肇
    事逃逸之不確定故意等語。惟查，本件被告雖騎車追撞告訴
    人機車後離去現場，然告訴人機車遭追撞後僅略向前移並未
    倒地，可見撞擊力道輕微，被告是否果然知悉或得預見告訴
    人因此受傷，即非無疑。檢察官所提出之證據既不足以證明
    被告對於告訴人受傷之事實有所認識或預見，亦無從因被告
    有肇事逃逸之前案，遽行推認被告於本案中有肇事逃逸之直
    接故意或不確定故意，況告訴人明確證稱並未告知被告自己
    受傷，且其腳踝扭傷之傷勢從外觀上難以察覺，均如前述，
    自難認定被告有肇事逃逸犯意。原審業已詳予論述認定理由
    ，而為無罪諭知，並無違背經驗法則及論理法則，其認事用
    法均無違誤。檢察官執上開理由提起上訴，無非係對原審判
    決已說明事項及屬原審採證認事職權之適法行使，持憑己見
    而為不同之評價，重為爭執，然所舉證據仍不足以證明被告
    犯罪，尚難說服本院推翻原判決，另為不利於被告之認定，
    此部分之上訴無理由，應予駁回。
據上論斷，應依刑事訴訟法第368條，判決如主文。
本案經檢察官張智堯到庭執行職務。
中　　華　　民　　國　　111 　年　　9 　　月　　27　　日
                  刑事第二十五庭審判長法  官 邱滋杉
                                      法  官 黃翰義
                                      法  官 邱瓊瑩
以上正本證明與原本無異。
被告不得上訴。
檢察官如不服本判決，應於收受送達後20日內向本院提出上訴書
狀，惟須受刑事妥速審判法第9條限制。其未敘述上訴之理由者
，並得於提起上訴後20日內向本院補提理由書(均須按他造當事
人之人數附繕本)「切勿逕送上級法院」。
刑事妥速審判法第9條：
除前條情形外，第二審法院維持第一審所為無罪判決，提起上訴
之理由，以下列事項為限：
一、判決所適用之法令牴觸憲法。
二、判決違背司法院解釋。
三、判決違背判例。
刑事訴訟法第 377 條至第 379 條、第 393 條第 1 款之規定，
於前項案件之審理，不適用之。
                                      書記官 桑子樑
中　　華　　民　　國　　111 　年　　9 　　月　　27　　日